【裁判字號】    92,上易,1455
【裁判日期】    920924
【裁判案由】    傷害
【裁判全文】
臺灣高等法院臺中分院刑事判決                  九十二年度上易字第一四五五號
    上  訴  人  臺灣台中地方法院檢察署檢察官
    被      告  丙○○
右上訴人因被告傷害案件，不服臺灣臺中地方法院九十二年度易字第一五一九號中華
民國九十二年六月十二日第一審判決（起訴案號：臺灣臺中地方法院檢察署九十一年
度偵字第一四八九一號），提起上訴，本院判決如左：
      主  文
上訴駁回。
      理  由
一、公訴意旨略以：被告丙○○因告訴人乙○○前積欠其新台幣一萬四千元未還，於
    民國（下同）九十一年七月十二日十九時三十分許，在台中縣潭子鄉○○村○○
    街五一巷二號前適遇告訴人，即向告訴人催討債務，雙方發生口角，被告竟推打
    告訴人，因告訴人隨手拿起路旁油漆捅抵擋，經反彈打中告訴人臉部，造成告訴
    人受有鼻骨骨折之傷害，因認被告涉有刑法第二百七十七條第一項之傷害罪嫌等
    語。
二、按犯罪事實應依證據認定，無證據不得認定犯罪事實；又不能證明被告犯罪者，
    應諭知無罪之判決，刑事訴訟法第一百五十四條第二項、第三百零一條第一項分
    別定有明文。又認定不利於被告之事實，須依積極證據，苟積極證據不足為不利
    於被告事實之認定時，即應為有利於被告之認定，更不必有何有利之證據；又告
    訴人之告訴，係以使被告受刑事訴追為目的，是其陳述是否與事實相符，仍應調
    查其他證據以資審認，最高法院三十年上字第八一六號、五十二年台上字第一三
    ００號判例可資參照。
三、本件公訴人認被告涉有傷害罪嫌，無非以告訴人乙○○之指訴，並提出卷附中國
    醫藥學院附設醫院診斷證明書乙紙為主要論據。訊據被告則堅詞否認傷害犯行，
    辯稱：伊於九十一年七月十二日十九時三十分許，在台中縣潭子鄉○○村○○街
    五一巷二號前遇到乙○○，向乙○○催討債務，推乙○○一下，問錢什麼時候還
    ，乙○○即生氣，拿起路旁油漆桶要打伊，伊以手抵擋，反彈打中乙○○臉部等
    語。經查：告訴人乙○○受有鼻骨骨折之傷害，固有卷附診斷證明書為證，然而
    該紙診斷證明書尚不能據以認定該傷害係被告毆打所致。而告訴人於警訊時係指
    稱：伊於九十一年七月十二日十九時三十分，在台中縣潭子鄉○○村○○街五一
    巷二號前遭被告毆傷，鼻子、左眼受傷云云（見偵查卷第四頁反面），惟未供明
    被告如何毆打之具體情節；其後告訴人乙○○於偵查中則先供稱：當天被告看見
    伊即出手打伊，接著又要打伊，伊順手拿起旁邊油漆桶抵擋云云（見偵查卷第十
    四頁），嗣又改稱：當時伊自陳文通家走出，被告在鄭中賢家看見伊，叫伊，伊
    未過去，被告即走到陳文通家門口，未說一句便揍伊鼻子一拳，伊未拿油漆桶，
    油漆空桶是在旁邊，伊腳稍微踢到云云（見偵查卷第二十七頁），又於本院供稱
    ：「他（指被告）看到我一走過來一句話都沒說往我臉上就打我眼睛、鼻子，我
    鼻子流血，我後退時踢到油漆桶，我並沒有撿起來打他。」等語（見本院卷第十
    八頁），前後供述情節不一，已有可議。反觀被告除於警訊時否認毆打告訴人外
    ，在偵查、原審及本院均一致辯稱伊向告訴人催討債務，推告訴人一下，告訴人
    即拿起油漆桶要打伊，伊以手抵擋，反彈打中告訴人臉部等情（以上見偵查卷第
    五頁反面、十四頁；原審卷第十二頁；本院卷第十八頁），且依常情，被告當時
    如確有出手毆打告訴人臉部，雙方距離必近，告訴人驟然受擊，是否尚有時間撿
    持路旁油漆桶抵擋，尚非無疑。衡諸雙方之供述，應以被告所辯較為可採，被告
    既因告訴人持油漆桶毆擊，而出手抵擋，縱因此導致告訴人受有傷害，亦難認具
    傷害之犯意，而令負傷害罪責；又被告以手推告訴人之肩膀，與告訴人臉部所受
    傷害，無相當因果關係。此外，本院復查無其他積極證據足證被告有何傷害犯行
    ，原審以不能證明被告犯罪，依刑事訴訟法第三百零一條第一項，判決諭知被告
    無罪，核無不當。檢察官提起上訴意旨稱：被告事發時以債權人姿態向告訴人催
    討債務，並推告訴人，充滿挑釁意味，是否可能只推告訴人一下，實非無疑，而
    告訴人既積欠債務未還，在路上與被告不期而遇，縱使未及請求被告寬限幾日，
    亦無一見面即拿起油漆桶主動攻擊其債權人之理云云，乃推測所得之見解，並非
    積極確切證據可資證明被告有傷害犯行，是以上訴為無理由，應予駁回。
據上論斷，應依刑事訴訟法第三百六十八條，判決如主文。
本案經檢察官甲○○到庭執行職務。
中      華      民      國    九十二    年      九      月    二十四    日
                                   臺灣高等法院臺中分院刑事第七庭
                                         審判長法  官  林  榮  龍
                   法  官  黃  日  隆
                                               法  官  江  錫  麟
右正本證明與原本無異。
不得上訴。
                                               書記官  陳  振  海
中      華      民      國    九十二     年      九      月   二十五    日
                                                                        Ｆ


司法院資訊處製作；財團法人民間司法改革基金會備份。
